臺灣高等法院高雄分院刑事判決　　　　 96年度上訴字第345號
上　訴　人
即　被　告　乙○○
指定辯護人　本院公設辯護人孫妙岑
上列上訴人因偽造有價證券等案件，不服臺灣屏東地方法院95年
度訴字第450 號中華民國95年12月18日第一審判決（起訴案號：
臺灣屏東地方法院檢察署94年度偵字第4398號），提起上訴，本
院判決如下：
    主  文
上訴駁回。
乙○○緩刑肆年。
    事  實
一、緣乙○○自民國84年4 月間起，以向其胞弟丙○○、丁○○
    購買屏東縣內埔鄉○○○段1371號土地需現金週轉，陸續向
    甲○○借款新臺幣（下同）324 萬元，因甲○○要求乙○○
    提出債權擔保，乙○○明知並未經其胞弟丙○○、丁○○之
    同意，竟基於意圖供行使之用，而偽造有價證券之概括犯意
    ，於84年9 月12日，在其位於屏東縣高樹鄉○○村○○路24
    號之住處，以其名義連續簽發如附表編號一、二所示、面額
    分別為160 萬元、164 萬元之本票2 紙（下稱系爭本票），
    並先後於附表編號一、二之本票發票人欄偽簽其弟丙○○、
    丁○○之簽名，及於附表編號二之本票上盜用丁○○之印文
    蓋在本票之發票人欄上，使丙○○、丁○○分別成為上開本
    票之共同發票人，偽造完成後即持以交予甲○○作為上開借
    款之擔保而行使之，致丙○○、丁○○分別受有被行使票據
    追索權之虞，足以生損害於丙○○、丁○○及甲○○。
二、案經甲○○訴請臺灣屏東地方法院檢察署檢察官偵查起訴。
    理  由
壹、證據能力部分：
    按被告以外之人（包括證人、鑑定人、告訴人、被害人及共
    同被告等）於審判外之陳述雖不符刑事訴訟法第159條之1至
    之4 等四條之規定，而經當事人於審判程序同意作為證據，
    法院審酌該言詞陳述或書面陳述作成時之情況，認為適當者
    ，亦得為證據；當事人、代理人或辯護人於法院調查證據時
    ，知有刑事訴訟法第159 條第1 項不得為證據之情形，而未
    於言詞辯論終結前聲明異議者，視為有前項之同意，同法第
    159 條之5 定有明文。本件檢察官、辯護人及被告於本院審
    判程序時，就原審判決所引用各項證據（含傳聞證據、非傳
    聞證據及符合法定傳聞法則例外之證據）之證據能力均不爭
    執（見本院卷第48頁），且於本院言詞辯論終結前，檢察官
    、辯護人及被告對於卷附具有傳聞證據性質之證據，既均已
    知其情，均未聲明異議，本院認該具有傳聞證據性質之證據
    ，並無任何違法取證之不適當情形，以之作為證據使用係屬
    適當，自有證據能力。
貳、實體部分：
一、訊據上訴人即被告（下稱被告）乙○○對於未經丙○○、丁○○之同意，於前揭時、地在如附表所示之本票上分別偽造
    丙○○、丁○○之署名及盜蓋丁○○之印文在本票發票人欄
    上，而偽造丙○○、丁○○為本票之共同發票人後，將上開
    偽造之本票持以交付甲○○作為借款之擔保而行使等情均坦
    承不諱，本院另查：
  (一)前揭犯罪事實，業據證人即告訴人甲○○於偵查中證稱：84
    年5 月間被告係拿丙○○、丁○○之土地所有權狀、印鑑證
    明、戶籍資料、土地買賣契約書給我看，說要以抵押方式向
    我借錢，只有被告拿土地所有權狀等資料給我看，丙○○、
    丁○○都沒出面與我接洽過（見發查卷第58至59頁），84年
    4 月間被告即以客票向我借60萬元，之後又借了4 次計264
    萬元，總計324 萬元，84年9 月12日我與被告要去代書處辦
    理土地抵押權設定，當時被告就把已簽好的系爭本票2 紙交
    給我，當作借錢的憑證等語明確（見發查卷第81至82頁）；
    證人即代書邱正麟亦於偵查中結證稱：當初要辦抵押權設定
    時我要他們提出本票正本，系爭本票是當時甲○○當時提出
    的本票等語（見偵查卷第10至11頁）。
  (二)證人丙○○、丁○○均於偵查中證稱渠等並未同意被告簽發
    系爭本票，因渠等土地售予被告，尚未過戶，土地所有權狀
    等資料均交予被告，渠等全部都不知情，亦未曾與甲○○接
    觸等語綦詳，證人丁○○並證稱：我是這幾天才知道借錢的
    事等語（見發查卷第75頁）；嗣於本院審理時，證人丙○○
    、丁○○亦均證述未同意被告以渠等名義簽發上開本票等語
    （見本院卷第68至70頁）。此外並有系爭本票影本2 紙、丙○○、丁○○之土地所有權狀、印鑑證明各2 份及土地登記
    申請書附卷可稽（見發查卷第4 頁至12-4頁）附卷可稽。
    足認被告於本院之自白核與事實相符，堪可採信。
  (三)綜上所述，本件被告偽造有價證券之事證明確，被告犯行堪
    予認定，應依法論科。
二、查被告行為後，刑法於94年2月2日經總統令修正公布，於95
    年7月1日施行。又行為後法律有變更者，適用行為時之法律
    。但行為後之法律有利於行為人者，適用最有利於行為人之
    法律。修正後之刑法第2條第1項定有明文。而比較新舊法時
    應就罪刑有關之共犯、未遂犯、想像競合犯、牽連犯、連續
    犯、結合犯，以及累犯加重、自首減輕暨其他法定加減原因
    （如身分加減）與加減例等一切情形，綜其全部罪刑之結果
    而為比較（最高法院95年5月23日刑事庭第8次會議決議參照
    ）。
  (一)被告行為後，經總統於95年6月14日以華總一義字第0950003
    5181號令公佈之增訂刑法施行法第1條之1規定：「中華民國
    94年1月7日刑法修正施行後，刑法分則編所定罰金之貨幣單
    位為新臺幣。94年1月7日刑法修正時，刑法分則編未修正之
    條文定有罰金刑者，自94年1月7日刑法修正施行後，就其所
    定數額提高為30倍。但72年6 月26日到94年1 月7 日新增或
    修正之條文，就其所定數額提高為3 倍」，並自95年7 月1
    日施行。查刑法第201 條第1 項偽造有價證券罪之法定刑中
    ，有關罰金刑部分，於刑法施行法第1 條之1 修正增訂前，
    其貨幣單位為銀元，罰金刑之提高標準應適用罰金罰鍰提高
    標準條例第1 條前段規定：「依法律應處罰金、罰鍰者，就
    其原定數額得提高為2 倍至10倍」，而再依現行法規所定貨
    幣單位折算新臺幣條例第2 條規定：「現行法規所定金額之
    貨幣單位為圓、銀元或元者，以新臺幣元之3 倍折算之」，
    是刑法第201 條第1 項法定刑罰金刑部分，如換算為新臺幣
    ，原應為罰金新臺幣90,000元以下（3,000 元×10×3） ；
    而如適用上開修正後刑法施行法第1 條之1 規定提高30倍，
    亦為新臺幣90,000元以下，比較適用新舊法之結果，其關於
    法定刑為罰金部分之提高標準相同，修正後法律並無較有利
    於被告之情形。又被告行為後，就罰金刑之下限部分，刑法
    第33條第5 款亦經修正為：「罰金：新臺幣1 千元以上，以
    百元計算之。」，與修正前刑法第33條第5 款規定「罰金：
    1 元以上」不同，比較新舊法結果，新法之罰金刑下限業已
    提高，此部分修正後之刑法亦無較有利於被告之情形。
  (二)被告行為後，刑法第56條之連續犯之規定，業已刪除，此刪
    除雖非犯罪構成要件之變更，但顯已影響行為人刑罰之法律
    效果，自屬法律有變更，茲比較刪除連續犯後之規定，則被
    告所為二次偽造有價證券之犯行，各均獨立，應各別論罪後
    併合處罰，自較原刑法以連續犯處斷為重，比較新、舊法結
    果，仍應適用較有利於被告之行為時法律即修正前刑法第56
    條，而論以連續犯一罪。
  (三)經綜合上述全部罪刑比較結果，被告行為後之法律均無較有
    利之情形，故本件應依刑法第2條第1項前段適用被告行為時
    即修正施行前之法律規定論處。
三、核被告乙○○所為，係犯刑法第201條第1項之偽造有價證券
    罪。被告偽造署押及盜用印文之行為，均屬偽造有價證券之
    部分行為，不另論罪；其於偽造有價證券後，復持之行使，
    行使偽造有價證券之低度行為，應為偽造有價證券之高度行
    為所吸收，亦不另論罪。被告先後偽造丙○○、丁○○為共
    同發票人之本票2 紙，時間緊接，所犯構成要件相同之罪名
    ，顯係基於概括犯意為之，應依修正前刑法第56條連續犯之
    規定，論以一罪，並加重其刑（被告偽造系爭本票之時間雖
    密接，惟客觀上仍可區分為二行為，且係分別侵害丙○○、
    丁○○之法益，尚難認屬接續之行為，附予敘明）。被告偽
    造本票之行為，固無足取，然其僅係因其與告訴人甲○○間
    之金錢債務關係，為應告訴人甲○○之要求提供借款之擔保
    ，而觸犯本件重罪，而被告嗣後復陸續簽發其他本票交予告
    訴人甲○○以求延期清償，告訴人甲○○並未實際持系爭本
    票對丙○○、丁○○之財產為強制執行，且被告與丙○○、
    丁○○間屬姊弟關係，被告因一時失慮致罹重刑，客觀上足
    以引起一般同情，顯有堪資憫恕之處，是本院認即令處以法
    定最低刑度猶嫌過重，爰依刑法第59條規定減輕其刑（修正
    後刑法第59條之規定，為法院就刑之酌減審認標準見解之明
    文化，非屬法律之變更，不生比較適用之問題，最高法院95
    年第8 次刑事庭會議決議參照），並依法先加後減之。
四、原判決認被告罪證明確，因而適用刑法第2條第1項前段、第
    201條第1項、第59條（原判決另贅引修正前刑法第47條），
    罰金罰鍰提高標準條例第1 條前段等規定，並審酌被告一時
    為擔保借款，而假冒其胞弟名義偽簽本票，致犯刑章，並參
    酌其素行尚可，及其犯罪之動機、目的、手段、所生之危害
    及犯後態度等一切情狀，量處有期徒刑1 年8 月；並說明票
    據偽造或票據上簽名之偽造，不影響真正簽名之效力（票據
    法第15條參照），是如附表所示被告分別與丙○○、丁○○
    為共同發票人之本票，其中丙○○、丁○○為發票人部分雖
    係偽造，然被告之簽名為真正，則被告為發票人部分則仍屬
    有效票據，不在應依法沒收之列（參照最高法院84年台上字
    第1550號判例），是僅能就被告偽造丙○○、丁○○為發票
    人部分之本票，依刑法第205 條之規定，宣告沒收之。經核
    原判決認事用法，尚無不合，量刑亦屬允當。被告上訴意旨
    ，原否認犯罪，指摘原判決不當，即為無理由，應予駁回。
五、查被告未曾受有刑徒刑以上刑之宣告，有台灣高等法院被告
    全國前案紀錄表一份附卷可稽（見本院卷第14至15頁），此
    次係屬偶發初犯，況被告於本院審理中已取得告訴人甲○○
    之諒解，並書立陳情書聲請本院給予被告自新機會，此有甲○○所書之陳情書附卷可參（見本院卷第92頁）；被告經此
    論罪科刑之教訓，當知警惕，應無再犯之虞，本院認其所宣
    告之刑，以暫不執行為適當，爰參照最高法院95年5 月23日
    第8 次刑事庭會議決議，逕依修正後刑法第74條第1 項第1
    款之規定，併以宣告緩刑4 年。
據上論斷，應依刑事訴訟法第368 條，刑法第74條第1 項第1 款
，判決如主文。
本案經檢察官林慶宗到庭執行職務。
中　　華　　民　　國　　96　　年　　6　　月　　20　　日
                  刑事第八庭    審判長法  官  李炫德
                                      法  官  簡志瑩
                                      法  官  陳志銘
以上正本證明與原本無異。
如不服本判決應於收受本判決後10日內向本院提出上訴書狀，其
未敘述上訴理由者，並得於提起上訴後10日內向本院補提理由書
狀（均須按他造當事人之人數附繕本）「切勿逕送上級法院」。
中　　華　　民　　國　　96　　年　　6　　月　　20　　日
　　　　　　　　　　　　　　　　　　　書記官  盧雅婷
附錄本件判決論罪科刑法條：
附錄本案論罪科刑法條
刑法第201條：
意圖供行使之用，而偽造、變造公債票、公司股票或其他有價證
券者，處3 年以上10年以下有期徒刑，得併科3 千元以下罰金。
行使偽造、變造之公債票、公司股票或其他有價證券，或意圖供
行使之用，而收集或交付於人者，處1 年以上7 年以下有期徒刑
，得併科3 千元以下罰金。
附表：
┌──┬────┬─────┬───┬──────┐
│編號│ 票 號　│票面金額　│發票人│  發票日期  │
├──┼────┼─────┼───┼──────┤
│ 一 │0000000 │ 新臺幣   │乙○○│ 84年9月12日│
│    │        │ 160萬元  │丙○○│            │
├──┼────┼─────┼───┼──────┤
│ 二 │0000000 │ 新臺幣   │乙○○│ 84年9月12日│
│    │        │ 164萬元  │丁○○│            │
└──┴────┴─────┴───┴──────┘
